【裁判字號】    92,上易,1792
【裁判日期】    920916
【裁判案由】    妨害名譽
【裁判全文】
臺灣高等法院刑事判決                          九十二年度上易字第一七九二號
    上  訴  人
    即  被  告    甲○○
                          （另案在臺灣臺北看守所羈押中）
右上訴人即被告因妨害名譽案件，不服臺灣板橋地方法院九十一年度易字第二四三六
號，中華民國九十二年五月十九日第一審判決（起訴案號：臺灣板橋地方法院檢察署
八十九年度偵字第五一六四號），提起上訴，本院判決如左：
    主  文
上訴駁回。
    事  實
一、甲○○係臺北縣板橋市○○○路十五號「力錩建設有限公司」（下簡稱力錩公司
    ）之工務部經理，前因過失傷害罪，經臺灣臺北地方法院判處有期徒刑四月，並
    經本院判決上訴駁回確定，於民國（下同）八十四年三月二十日易科罰金執行完
    畢。緣力錩公司於八十五年間興建位在臺北縣板橋市○○街三十九巷六弄及八弄
    之「力錩福星花園社區」（下簡稱福星社區），於辦理交屋予購屋者後成立「福
    星花園社區管理委員會」，經推選乙○○擔任該社區管理委員會之第一屆主任委
    員，負責與力錩公司協調該社區公共設施及安全設備之點交事宜。因力錩公司與
    乙○○間就前開點交事宜發生爭執，協議不諧，甲○○竟與力錩公司負責人賴嚴
    達（業經原審判處拘役二十日，如易科罰金，以三百元折算一日確定）共同意圖
    散布於眾，並基於妨害乙○○名譽之犯意聯絡，由甲○○撰稿，經賴嚴達核可，
    於八十八年十月二十九日製作夾載「貴社區主任委員乙○○主觀且極難溝通又修
    養極差」、「反覆否定簽認事項假公濟私無法善盡管理負責人溝通協調」、「乙
    ○○等一再刁難百分之百個人主觀要求無法平心靜氣溝通處理」等指摘乙○○文
    字之力錩公司備放錄（應為備忘錄之誤），寄發散布予「福星花園社區管理委員
    會」及福星社區全體住戶，足以毀損乙○○之名譽。
二、案經乙○○訴請臺灣板橋地方法院檢察署檢察官偵查起訴。
    理  由
一、訊據被告甲○○，矢口否認有妨害名譽之犯行，辯稱：力錩公司於八十八年間交
    屋時，告訴人乙○○係任「福星花園社區管理委員會」第一屆主任委員，與力錩
    公司協調公共設施等點交事宜，因告訴人藉故不完成點交，俾向力錩公司索取回
    饋金、多項公共設施，及告訴人私人之家用物品，且在交涉過程中，告訴人之態
    度甚差，其為維護力錩公司及福星社區住戶之利益，基於職責，據實撰寫備忘錄
    ，經力錩公司負責人賴嚴達核閱後，以力錩公司名義寄發「福星花園社區管理委
    員會」及福星社區全體住戶，內容均有根據，並無污辱性或情緒性之文字，依司
    法院大法官會議釋字第五０九號解釋意旨，其行為應不罰云云。
二、經查：
（一）右揭事實，迭據告訴人乙○○於偵查中、原審及本院審理時指訴不移（其中告
      訴人於偵查中向檢察官所為之陳述，與審判中之陳述內容相同，自非顯有不可
      信之情形，依新修正刑事訴訟法第一百五十九條之一第二項之規定，得為證據
      ），並有由被告所撰寫「力錩公司八十八年十月二十九日備『放』（忘）錄」
      在卷（臺灣板橋地方法院檢察署八十九年度他字第一八０號偵查卷第七頁）可
      資佐證。觀諸該力錩公司八十八年十月二十九日之備忘錄，確夾載有「貴社區
      主任委員乙○○主觀且極難溝通又修養極差」、「反覆否定簽認事項假公濟私
      無法善盡管理負責人溝通協調」、「乙○○等一再刁難百分之百個人主觀要求
      無法平心靜氣溝通處理」等指摘告訴人之文字，而「貴社區主任委員乙○○主
      觀且極難溝通又修養極差」及「乙○○等一再刁難百分之百個人主觀要求無法
      平心靜氣溝通處理」等二段文字，其內容係負面評價之詞語，對於可得具體之
      乙○○人格特質、涵養、處世態度等事加以批評，被告將之寄交散布「福星花
      園社區管理委員會」及福星社區全體住戶，依一般社會通念，顯足以毀損乙○
      ○之名譽。且上開事項咸屬告訴人個人私德，與公共利益無關，縱屬真實，被
      告亦不得恣意指摘傳述，尤不得執釋字第五０九號解釋意旨，主張行為不罰。
（二）倘乙○○確有利用主任委員之身分，假公濟私，事涉有無善盡管理之責，攸關
      社區全體住戶之權益，固難謂與公共利益毫無關聯，然被告徒以散布「反覆否
      定簽認事項假公濟私無法善盡管理負責人溝通協調」等文字責備、貶損乙○○
      名譽；況力錩公司所提供之公共設施，非無瑕疵可指，且經住戶開會確認，遂
      由乙○○執行住戶之決議，與力錩公司協商等情，業據證人即福星社區住戶陳
      為仁結證（原審九十二年三月二十日訊問筆錄）屬實。再參以卷附力錩公司於
      八十八年九月六日覆行政院消費者保護委員會函中，亦記載福星社區工程存有
      頂樓二處排水坡度不良、地下室因管縫防水不良致少量滲水等缺失（偵查卷第
      四八頁），及力錩公司於八十八年七月八日致「福星花園社區管理委員會」函
      中，尚列明十五項公共設施之缺失及改進情形（偵查卷第五三頁），迨九十年
      五月三日，力錩公司與「福星花園社區管理委員會」之協議書（原審卷第五八
      頁至第五九頁）猶記載公共設施中尚有地下室漏水之工程缺失未解決，俱徵福
      星社區公共設施之品質未臻完善。
（三）綜上所述，告訴人乙○○於負責公共設施點交事宜時，與力錩公司間有所爭執
      ，自有相當理由，而非無端生事。被告上開所辯各節，無非避就、卸責之詞，
      不足採信。本案事證已臻明確，被告之犯行洵堪認定。至被告聲請傳喚證人劉
      特俊、陳平章之父，並調取力錩公司興建福星社區之工地日報表，俾證明告訴
      人有假借職務圖利自己，及所指之公共設施缺失均非事實等節，本院認無必要
      ，且證人劉特俊業經原審法院傳喚、拘提無著，有拘票及報告書附卷可按，均
      附此敘明。
三、核被告甲○○所為，係犯刑法第三百十條第二項之加重誹謗罪。被告甲○○與經
    已判決確定之賴嚴達間，就上開犯行，有犯意之聯絡及行為之分擔，應論以共同
    正犯。又被告甲○○前因過失傷害罪，經臺灣臺北地方法院判處有期徒刑四月，
    並經本院判決上訴駁回確定，於八十四年三月二十日易科罰金執行完畢之事實，
    有本院被告全國前案紀錄表在卷可憑，其於受有期徒刑之執行完畢後，五年以內
    再犯有期徒刑以上之本罪，為累犯，應依刑法第四十七條規定，加重其刑。
四、原審基此認定，援引刑事訴訟法第二百九十九條第一項前段、刑法第二十八條、
    第三百十條第二項、第四十七條、第四十一條第一項前段、罰金罰鍰提高標準條
    例第一條前段、第二條等規定，經審酌被告犯罪之動機、所受之刺激、所用手段
    、與告訴人之關係、所生實害及犯罪後之態度等一切情狀，量處拘役三十日，並
    諭知易科罰金之折算標準。經核其認事及用法，均無違誤，量刑亦甚允當，應予
    維持。被告提起上訴意旨仍執陳詞，空言否認犯罪，並以其並未在力錩公司八十
    八年十月二十九日之備忘錄具名，及指摘原審未傳喚證人劉特俊，均無理由，應
    予駁回。
據上論斷，應依刑事訴訟法第三百六十八條，判決如主文。
本案經檢察官李良忠到庭執行職務
中    華    民    國      九十二      年      九      月      十六      日
                              臺灣高等法院刑事第六庭
                                  審判長法  官  陳  春  秋
                                        法  官  洪  英  花
                                        法  官  王  麗  莉
右正本證明與原本無異。
不得上訴。
                                        書記官  蘇  秋  
中    華    民    國      九十二      年      九      月      十六      日
附錄本判決論罪科刑法條：
中華民國刑法第三百十條第二項：
散布文字、圖畫犯前項之罪者，處二年以下有期徒刑、拘役或一千元以下
罰金。


司法院資訊處製作；財團法人民間司法改革基金會備份。
